【裁判字號】    89,易,530
【裁判日期】    900717
【裁判案由】    竊盜
【裁判全文】
台灣苗栗地方法院刑事判決                          八十九年度易字第五三號
    公  訴  人  臺灣苗栗地方法院檢察署檢察官
    被      告  丙○○
右列被告因竊盜案件，經檢察官提起公訴（八十九年度偵字第一六七七號），本院判
決如左：
    主  文
丙○○意圖為自己不法之所有，侵占離本人持有之物，處罰金伍仟元，如易服勞役，
以佰元折算壹日。
    事  實
一、丙○○曾有妨害自由、妨害風化、竊盜、違反麻醉藥品管理條例及妨害公務等前
    科，最近一次於民國八十五年九月二十三日因妨害公務與違反麻醉藥品管理條例
    案件，經臺灣新竹地方法院判處有期徒刑一年八月確定，於八十五年十月十五日
    入監執行，並於八十六年十二月十五日假釋出獄，甫於八十七年一月九日假釋期
    滿。丙○○於八十九年一月十日凌晨二時許，在其位於苗栗縣竹南鎮崎頂里十二
    鄰東崎頂四號之養雞場工寮居處，將其所有之車號ＭＥ–六七四六號自用小客車
    借給丁○○使用，嗣丁○○於八十九年一月十日託其友人「阿華」（真實姓名年
    籍不詳）還車，「阿華」於該日晚間八時許打電話通知丙○○至苗栗縣頭份鎮華
    隆公司附近取車，丙○○於八十九年一月十二日上午十一時三十分許至上開地點
    將車駛回，於八十九年一月十六日在竹南鎮養雞場欲將ＭＥ–六七四六號車開往
    某修理廠修理時，在該車右前座椅墊下，發現甲○○所有之ＭＤ–六九一五號行
    照及汽車保險卡各一枚、鐵捲門遙控器一只及鑰匙三支（遙控器與鑰匙合成一串
    ，上開物品係甲○○所有，於八十九年一月十二日上午七時許，在苗栗縣頭份鎮
    ○○路高架橋下，於其所有之車牌ＭＤ–六九一五號自用小客車內遭不詳人士所
    竊），係屬離本人所持有之物，竟意圖為自己不法之所有，將上開物品侵占入己
    ，並將行照及保險卡置於養雞場工寮居處之桌上，遙控器及鑰匙則置於抽屜內，
    嗣為警於同年二月三日至前開養雞場查緝毒品案件時，於桌上發現甲○○行照，
    經警詢問，始再供出鑰匙與遙控器，並扣得上開行照、汽車保險卡各一枚及鐵捲
    門遙控器一只、鑰匙三支，始悉上情。
二、案經苗栗縣警察局竹南分局報請臺灣苗栗地方法院檢察官偵查起訴。
    理  由
一、訊據被告丙○○對於右揭時、地，發現遭他人所竊而脫離甲○○持有之前開物品
    一事供認不諱，惟辯稱：發現上開物品之際，曾欲詢問丁○○及送警處理，後因
    過於忙碌而作罷，嗣警察至其住處查緝毒品，其主動提出行照給警員，並委請老
    闆娘蔡琇英將遙控器與鑰匙交付警員。經查：
  (一)甲○○所有之ＭＤ–六九一五號行照、汽車保險卡各一枚及鐵捲門遙控器一只、
    鑰匙三支，係其於八十九年一月十二日上午七時許，在苗栗縣頭份鎮○○路高架
    橋下，於其所有之ＭＤ–六九一五號自用小客車上遭竊，業據被害人甲○○於警
    訊及本院審理時指訴明確，並有甲○○領回上開失竊物品之贓物認領保管單一紙
    附卷可稽。
  (二)次查被告供稱其於八十九年一月十日凌晨二時許，在苗栗縣竹南鎮崎頂里十四鄰
    東崎頂四號養雞場工寮居處，將其所有之車號ＭＥ–六七四七號自用小客車借給
    丁○○使用，嗣於八十九年一月十一日晚間八時許，接獲丁○○友人「阿華」之
    電話，得知丁○○委託「阿華」還車，該車停放於苗栗縣通霄鎮華隆公司附近之
    事實，核與證人丁○○證述情節相符。
  (三)被告辯稱其撿到甲○○之行照、保險卡各一枚及鐵捲門遙控器一只、鑰匙三支後
    ，其有想送到警察局，但因過於忙碌而作罷云云。惟查：被告自承其係將車送修
    前一日發現前開物品，則被告既有時間在發現上開物品翌日將車開往修理廠送修
    ，倘其果真有意將上開物品送交警察局，則於其將車送修時即可順道送交警察局
    ，惟其並未如此為之，且拖延十餘日為警查緝毒品時始供出上情，顯見其並無將
    上開物品返還之意。再者，將上開物品送至警察局僅為舉手之勞，無須耗費甚多
    時間與精力，是被告辯稱因車送修無交通工具而不能為之云云，顯不足採。況被
    告將行照、保險卡、鑰匙、鐵捲門遙控器等物品自車內椅墊下取出後分別置放，
    將鑰匙、鐵捲門遙控器置於居處抽屜內，將行照、保險卡放則置於居處桌上，倘
    被告真有返還之意，自當放置於相同處所以便隨時送交警局處理，其竟將上開物
    品分別放置，顯與常情不符，難謂無為自己不法所有之意圖。末查，警察至被告
    居所查緝毒品時，發現桌上有甲○○行照一紙，經詢問被告，被告始供稱上開情
    事（見偵查卷頁三，八十九年二月三日警訊筆錄），此與被告於本院審理時所稱
    ：當時將行照置於桌上（見本院九十年七月三日審判筆錄）等語相符，顯見該行
    照並非如被告所辯係其主動告知警察，更見其有前開侵占之犯行。是被告所辯顯
    係卸就之詞，無從採信。
  (四)綜上所述，本件事證明確，被告犯行堪以認定，應依法論科。
二、被告所侵占之物為遭他人所竊之贓物，應為除遺失物或漂流物外，其他非基於本
    人之意思，而脫離其持有之物，是核被告所為係犯刑法第三百三十七條侵占其他
    離本人所持有之物之罪，公訴意旨漏未斟酌此點，而認被告係犯同法第三百二十
    條第一項竊盜罪，尚有未洽（按被告雖被查獲持有甲○○之行照、保險卡各一枚
    及鐵捲門遙控器一只、鑰匙三支，然被告取得上開物品之原因或因竊盜，或因侵
    占而取得，不一而足，既無積極證據足資證明係被告所竊【詳後述】，則其所辯
    係他人竊取後，將該物品置於其車內，為其拾獲之詞，自非不可採，尚不得臆測
    為被告所竊），又「侵占離本人持有之物罪」之行為人，對該物並未先具有委任
    管理等持有之關係，此與其他類型之侵占罪不同，而與「竊盜罪」相同，且所謂
    「侵占」與「竊盜」，俱以不法手段占有領得財物，其客觀構成要件之主要事實
    雷同，二罪復同以為自己或第三人不法之所有為主觀要件，同以他人之財物為客
    體，同為侵害財產法益之犯罪，罪質尚無差異，應認為具有社會基本事實同一性
    （參照最高法院八十六年度台非字第一八七號判決），是本院應予審理，並變更
    起訴法條。爰審酌被告素行不佳，犯罪之動機、目的、手段、所生危害及其犯罪
    後態度等一切情狀，宣告如主文所示之刑，並諭知易服勞役之標準。
三、有關公訴人起訴論訴被告涉犯刑法第三百二十條第一項之竊盜罪嫌部分：
  (一)公訴意旨略以：被告意圖為自己不法之所有，於八十九年一月十二日早上七時許
    ，在苗栗縣頭份鎮○○路高架橋下，持不明之物打破甲○○所有車號ＭＤ–六九
    一五號自用小客車之右前方車窗玻璃，竊取甲○○所有且置於車內之玉泉清酒二
    十二瓶，新台幣（下同）六百餘元、鑰匙三支、遙控器一只與車號ＭＤ–六九一
    五號汽車行照一枚，得手後，將上開物品據為己有，因認被告涉有刑法第三百二
    十條第一項之竊盜罪嫌。
  (二)按犯罪事實應依證據認定之，無證據不得推定其犯罪事實，刑事訴訟法第一百五
    十四條定有明文。次按認定不利於被告之事實，須依積極證據，苟積極證據不足
    為不利於被告事實之認定時，即應為有利於被告之認定，更不必有何有利之證據
    ；又事實之認定，應憑證據，如未能發現相當之證據，或證據不足以證明，自不
    能以推測或擬制之方法，以為裁判之基礎，且認定犯罪事實所憑之證據，無論直
    接或間接證據，其為訴訟上之證明，須達於通常一般之人均不致有所懷疑，而得
    確信其為真實之程度者，始得據為有罪之認定，倘其證明尚未達到此一程度，而
    有合理之懷疑時，尚難作為有罪之認定基礎，最高法院三十年上字第八一六號、
    四十年臺上字第八六號、七十六年臺上字第四九八六號判例均可資參照。
  (三)公訴人論訴被告涉犯竊盜罪嫌，無非以被害人甲○○之指述、證人丁○○之證詞
    及前開被告侵占之物品於被告居處發現為據。然訊據被告丙○○堅決否認有竊盜
    犯行，辯稱：前開物品係其於將車號ＭＥ–六七四六號車送修前一日發現，之前
    該車曾借予丁○○使用，係丁○○委託「阿華」歸還，「阿華」於八十九年一月
    十一日晚間八時許打電話通知其車停於苗栗縣頭份鎮華隆公司附近，上開物品並
    非其所竊等語。
  (四)經查：前開行照、保險卡各一枚、鐵捲門遙控器一只、鑰匙三支、玉泉清酒二十
    二瓶及現金六百餘元等物品係甲○○之失竊物品，固據被害人甲○○證述明確，
    且有贓物認保管單一紙在卷可稽，惟本案並無任何目擊證人指證被告有公訴人所
  指之竊盜犯行，且警方亦未在甲○○所有之ＭＤ–六九一五號自用小客車上採獲
    被告之指紋，無從證明被告有接觸該車之事實，故尚不得以在被告居處有扣得甲○○所有之行照、保險卡各一枚、鐵捲門遙控器一只及鑰匙三支等失竊物品，即
    據以認定該物品係被告所竊。
  (五)又本院核之全卷，有關被害人甲○○之指述，僅敘及ＭＤ–六九一五號車上物品
    係於八十九年一月十二日上午七時許，在苗栗縣頭份鎮○○路高架橋下遭竊之事
    實，並未提及車內物品係遭被告所竊。
  (六)本院另以被告審理中所陳上開物品係丁○○所竊，曾聽「蕭月娥」（讀音，真實
    姓名年籍不詳）提及丁○○要賣玉泉清酒二十二瓶乙節，雖經本院傳喚丁○○到
    庭為證並非屬實，且經公訴人命警帶被告尋訪證人「蕭月娥」，被告竟帶警查訪
    其人為「乙○○」，並稱乙○○即為「蕭月娥」云云，然乙○○與「蕭月娥」，
    既非同音，亦無相似之處，被告所辯顯與常情不符，惟除別有積極證據外，要亦
    不得僅因被告陳辯不能採取，即率爾推論或充為被告犯罪之積極證據。
  (七)另則竊取財物及處置竊得贓物須有相當時間始足為之，據被害人甲○○所述其於
    八十九年一月十二日凌晨五時許，將其所有之ＭＤ–六九一五號車停放於苗栗縣
    頭份鎮○○路高架橋下，於同日上午七時許經他人告知車窗玻璃破碎，前往查看
    始發現車中物品遭竊（見本院九十年五月十五日訊問筆錄），佐以證人蔡琇英證
    稱：一月十二日當天早上七時三十分許，確有見到被告在竹南養雞場內，且由頭
    份至竹南養雞場需二十分鐘等語（見本院九十年七月三日審理筆錄），倘被告有
    於上開時地竊取上開物品，則被告能否於當日上午七時至七時三十分許間，在此
    有限時間內自頭份鎮○○路高架橋下返回竹南鎮養雞場，並處置竊得之玉泉清酒
    二十二瓶，已屬可疑，自不得以被告所述之八十九年一月十二日行蹤前後不一，
    在別無積極證據之情形，遽認被告有此部分犯行。
  (八)綜核上情，公訴人所舉證據尚不足證明被告有竊盜犯行，倘無其他積極證據足資
    證明被告確有竊取行照、保險卡各一枚、鐵捲門遙控器一只、鑰匙三支、玉泉清
    酒二十二瓶及現金六百餘元之情事，自不得以推測或擬制方式，推定被告涉有起
    訴書所載竊盜犯行，此外，本院依職權調查證據結果，亦無其他積極證據足資證
    明被告涉有公訴人所指之竊盜犯行，公訴人此部分論訴即屬不能證明，惟此部分
    如構成犯罪，與前開論罪科刑部分為有事實上一罪之關係，爰不另為無罪之諭知
    。
據上論斷，應依刑事訴訟法第二百九十九條第一項前段、第三百條，刑法第三百三十
七條、第四十二條第二項，罰金罰鍰提高標準條例第一項前段、第二條，判決如主文
。本案經檢察官蔡宗熙到庭執行職務。
中    華    民    國    九十      年      七      月        十七        日
                                    臺灣苗栗地方法院刑事第二庭
                                        法  官  陳  慧  萍
右正本證明與原本無異。
如不服本判決，應於送達後十日內向本院提出上訴狀(須附繕本)，上訴於台灣高等
法院台中分院。
                                        書記官  陳  建  分
中    華    民    國    九十      年      七      月        十七        日
附錄論罪科刑法條：
刑法第三百三十七條：
意圖為自己或第三人不法之所有，而侵占遺失物、漂流物或其他離本人所持有之物者
，處五百元以下罰金。


司法院資訊處製作；財團法人民間司法改革基金會備份。
